臺灣臺北地方法院民事判決　　　　　　100年度簡上字第221號
上　訴　人　甲○○
被上 訴 人　乙○○
上列當事人間侵權行為損害賠償事件，上訴人對於中華民國100
年3月25日本院100年度北簡字第2336號第一審判決提起上訴，經
本院於100年6月15日言詞辯論終結，判決如下：
    主  文
上訴駁回。
第二審訴訟費用由上訴人負擔。
    事實及理由
一、被上訴人起訴主張：上訴人於民國99年4月28日上午8時許，
    在臺北市○○○路○段75號2樓，因樓梯間清潔事宜與伊發生
    爭執，竟基於傷害與毀損之故意，在該2樓門口樓梯間，以
    右拳揮打伊左臉，致伊受有左眼（眼眶）挫傷及疑有輕度腦
    震盪等傷害，並同時將伊所戴眼鏡打落於地，鏡片破裂、眼
    架斷裂脫落致不堪用，造成伊下列共計新臺幣（下同）50萬
    元之損失：(1)眼鏡損失新臺幣（下同）5,000元、(2)傷害醫
    療費605元、(3)經醫師診斷患有「創傷後壓力症候群」，需
    長期治療，已發生之費用為3,730元，預計治療5年，需費25
    ,800元、(4)非財產上損害（精神慰撫金）464,865元，爰依
    民法第184條第1項、第195條第1項之侵權行為法律關係，求
    為判命上訴人應給付被上訴人500,000元，及自99年10月31
    日起至清償日止，按週年利率5%計算利息之判決。
二、上訴人則以：被上訴人所受的傷僅有零點幾公分挫傷，且當
    天仍能上班，即表示精神正常，何來精神損害？又伊所犯刑
    事傷害及毀損罪已經受5萬元罰金處罰，這已是被上訴人最
    大的慰藉，且原審判決伊給付20,000元精神慰撫金，並非被
    上訴人所要求，因被上訴人所要求的464,865元精神慰撫金
    全數遭原審駁回。且被上訴人在本件事件發生後，另外誣指
    伊偷竊及污染水源為報復，伊已對被上訴人提出誣告的告訴
    ，雖上開二件事情與本件無關，但被上訴人上開行為不值得
    伊給付精神慰撫金等語置辯。
三、原審為被上訴人一部勝訴、一部敗訴之判決，即命上訴人應
    給付被上訴人22,605元（眼鏡損失2,000元、醫療費用605元
    、精神慰撫金20,000元），及自99年10月31日起至清償日止
    ，按週年利率5%計算之利息，駁回被上訴人其餘請求（原審
    為被上訴人敗訴部分，未據被上訴人聲明不服，已告確定）
    。上訴人對原審判命上揭給付精神慰撫金部分不服（其餘未
    上訴部分已告確定），提起上訴，並為上訴聲明：(一)原判決
    關於命上訴人給付超過2,605元本息，暨該部分假執行之宣
    告均廢棄。(二)上開廢棄部分，被上訴人第一審之訴駁回。被
    上訴人答辯聲明：上訴駁回。
四、被上訴人主張上訴人於上開時、地傷害被上訴人，致被上訴
    人受有左眼（眼眶）挫傷及疑有輕度腦震盪之傷害等事實，
    業據被上訴人於原審提出與所述相符之診斷證明書1件為證
    （見本院99年度附民字第432號卷第7頁），且上訴人所為傷
    害、毀損之犯行，業經本院刑事庭以99年度易字第2540號判
    決，以被告一行為同時觸犯傷害、毀損二罪名，從一重之傷
    害罪判處拘役50日，並諭知易服勞役之標準，雖經上訴人提
    起上訴，亦經臺灣高等法院於100年1月11日以99年度上易字
    第2821號判決駁回上訴確定，有上開刑事判決書在卷可憑（
    見原審卷第3至5頁、本院卷第37、38頁），並為上訴人所自
    承，堪信屬實。
五、按因故意或過失，不法侵害他人權利者，負損害賠償責任。
    次按，不法侵害他人之身體而情節重大者，被害人雖非財產
    上損害，亦得請求賠償相當之金額，民法第184條第1項前段
    、第195條第1項前段分別定有明文。本件上訴人確有故意不
    法侵害（傷害）被上訴人身體之行為，已如前述，從而，被
    上訴人依民法第184條第1項前段、第195條第1項之規定，請
    求上訴人就其所受非財產上之損害，賠償相當之金額，應屬
    有據。又民法第195條第1項前段規定之慰撫金之核給標準固
    與財產上損害之計算不同，然非不可斟酌雙方身分、資歷與
    加害程度，及其他各種情形核定相當之數額（最高法院51年
    台上字第223號判例意旨參照）。本院審酌被上訴人為○年○
    月○日生，大學畢業，任職於○○銀行，98年度每月收入約
    60,000 元，名下有汽車1部，並投資有價證券，上訴人則分
    別於臺北市萬華區、基隆市各有2間、1間房屋，且有三車輛
    汽車（分別為73、77、79年份)，有兩造稅務電子閘門財產
    所得調件明細表及被上訴人勞保投保資料附卷可稽（見原審
    卷第40、41、43頁、第53、54頁），且上訴人出拳毆打被上
    訴人致傷，確足使被上訴人之精神蒙受相當程度之痛苦，上
    訴人除於刑事案件審理期間未承認傷害被上訴人，迄本院言
    詞辯論仍未向被上訴人表示歉意，使被上訴人須持續面對訴
    訟，並斟酌兩造之身份、地位與財產狀況等情狀，認被上訴
    人請求上訴人賠償精神慰藉金以2萬元為適當，至被上訴人
    逾此範圍之請求，為無理由，不應准許。上訴人雖以被上訴
    人所受傷勢輕微，且在本件事件發生後，另外誣指其偷竊及
    污染水源為報復，不得再請求精神慰撫金云云，惟上開事件
    與本件無關，且為被上訴人所否認，則上訴人執此抗辯其無
    庸賠償被上訴人精神慰撫金云云，自無足採。
六、綜上所述，被上訴人依侵權行為法律關係，請求上訴人給付
    精神慰藉金2萬元，及自99年10月31日起至清償日止，按週
    年利率5%計算之利息，為有理由，應予准許。原審就上開應
    准許部分為上訴人敗訴之判決，並依職權宣告假執行及附件
    免為假執行之宣告，於法並無不合。上訴意旨指摘原判決此
    部分不當，聲明廢棄改判，為無理由，應予駁回。
七、本件事證已臻明確，兩造其餘攻擊防禦方法及未經本院援用
    之證據，核與判決之結果不生影響，爰不予逐一論駁，併此
    敘明。
八、據上論結，本件上訴為無理由，依民事訴訟法第436條之1第
    3項、第449條第1項、第78條，判決如主文。
中　　華　　民　　國　　100　　年　　6　　月　　29　　日
                  民事第六庭審判長法　官　傅中樂
                                  法　官　李家慧
                                  法　官　林春鈴
以上正本係照原本作成。
本判決不得上訴。
中　　華　　民　　國　　100　　年　　6　　月　　29　　日
                                  書記官  潘惠敏
